【裁判字號】    98,消債清,42
【裁判日期】    991029
【裁判案由】    清算事件
【裁判全文】
臺灣臺南地方法院民事裁定            98年度消債清字第42號
聲  請  人
即 債務 人  甲○○
代  理  人  黃雅萍律師
上列當事人聲請消費者債務清理事件，本院裁定如下：
    主  文
債務人甲○○自民國九十九年十一月一日下午五時起開始清算程
序，並命司法事務官進行本件清算程序。
    理  由
一、按債務人不能清償債務或有不能清償之虞者，於法院裁定開
    始更生程序或許可和解或或宣告破產前，得向法院聲請清算
    。法院開始清算程序之裁定，應載明其年、月、日、時，並
    即時發生效力，消費者債務清理條例（下稱債清條例 ）第3
    條、第80條、第83條第1項分別定有明文。
二、本件聲請意旨略以：聲請人結婚後育有五名子女，且其夫乙
    ○○並須負擔前次婚姻中所育一子一女之扶養費，夫妻共同
    經營之生意入不敷出，為維持家計而刷卡借現金，致負有債
    。民國93年間聲請人之夫患有憂鬱症，無法正常工作，全家
    生計均由聲請人負擔。然聲請人所經營之餐飲業收入無幾，
    無力負擔高額之銀行借款利息及違約金，其夫後又舊疾復發
    ，於營業時間破壞聲請人生意及代工工作，且有對聲請人及
    女兒施暴之情況，聲請人生活作息、經濟來源全受其影響，
    乃於98年9月4日協議離婚，五名子女均由聲請人監護。聲請
    人因子女眾多，又無家庭協力，外出找工作有困難，入不敷
    出，僅依社會救助勉強糊口，已無餘力清償積欠之債務，有
    不能清償債務情事，且雖於債清條例施行後，向最大債權銀
    行永豐商業銀行股份有限公司（下稱永豐銀行，其他金融機
    構簡稱略同）申請前置協商，然因超出聲請人還款能力，致
    生維持基本生活之困難，而協商不成立，復未經法院裁定開
    始更生程序或許可和解或宣告破產，爰向本院聲請清算等語
    。
三、經查：
  (一)聲請人於99年9月間向永豐銀行申請前置協商，永豐銀行
      提出「分180期，利率0%，每月還款9,816元」之協商方案
      ，惟聲請人未能接受還款方案而致前置協商不成立，此有
      永豐銀行函文、律師函及掛號函件執據、前置協商不成立
      通知書附卷可憑（見本院卷一第185頁、第65至67頁 、卷
      二第29頁）。是上述諸情，足認屬實。
  (二)聲請人迄99年 4月30日止，尚積欠永豐銀行等10家銀行共
      計1,909,155元之無擔保債務 ，加計由台新銀行轉讓予台
      新資產管理股份有限公司之債權 1,307,501元，以及以保
      單向新光人壽保險股份有限公司質押借款之本金、利息10
      ,743元（截至99年5月13日）， 聲請人積欠之無擔保債務
      總計約為3,227,399元（ 1,909,155＋1,307,501＋10,743
      ＝3,227,399）， 此有台新銀行函、電話紀錄、財團法人
      金融聯合徵信中心之債權人清冊、新光人壽保險股份有限
      公司函及保單借款簡表在卷可參（見本院卷一第191、246
      、259、264、265頁），堪以認定。
  (三)查聲請人主張其每月手工代工、拍賣自製豬腳等食品，扣
      除成本後之所得約2,000至3,500元，且有臺南市政府低收
      入戶補助8,800元（2,200×4＝8,800）、家扶中心補助6,
      800元（1,700×4＝6,800），合計每月收入約為18,600元
      （3,000＋8,800＋6,800＝18,600 ），核與卷附財政部臺
      灣省南區國稅局95至97年度綜合所得稅各類所得資料清單
      、郵政存簿儲金簿、勞工保險被保險人投保資料表、財產
      及支出狀況說明書、稅務電子閘門財產所得調件明細表、
      臺南市東區區公所函、勞工保險局被保險人投保資料表（
      本院卷一第13、15、16、40至45、74、75、105至112、21
      6、235、236、241至242頁）大致相符 。另聲請人名下有
      88年份汽車1輛，與3筆投資，總額約10 9,750元，亦有財
      政部臺灣省南區國稅局財產歸屬資料清單、稅務電子閘門
      財產所得調件明細表附卷可稽（ 見本院卷一第14、111至
      112頁），均堪信為真實。
  (四)關於聲請人之必要生活費用，雖聲請人主張其目前每月支
      出19,700元，以及扶養費15,000元（見本院卷一第235、2
      36頁財產及支出狀況說明書），惟因聲請人積欠龐大債務
      ，本應節制開支、量入為出而儉樸生活。按內政部所公告
      99年度臺灣省低收入戶最低生活費用每人每月為 9,829元
      ，係按照政府最近1年平均每人消費支出（ 包括食品費、
      衣著鞋襪費、房租水電費、家居管理費、醫療保健費、交
      通通訊費、娛樂教育費及雜項支出）百分之60訂定，故本
      院認聲請人每月必要生活費用（包含食、衣、住、行、強
      制性保險等）應依此標準以每月9,829元計算 ，始屬合理
      。另聲請人尚需扶養己○○（86年生）、戊○○（89年生
      ）、丙○○（90年生）、丁○○（95年生）、賴彥碩（99
      年生）等五名未成年子女（見本院卷一第252、253頁戶籍
      謄本），按99年度親屬扶養每人免稅額為82,000元，計算
      受扶養人每人每月基本生活所需費用約為6,900元 。又父
      母應共同分擔未成年子女之扶養費用，且不因離婚而受影
      響。據此計算，聲請人每月最低生活費用應為27,079元【
      計算式：9,829＋（6,900÷2）×5＝27,079】，始屬適當
      。
  (五)依上計算，聲請人目前每月收入約18,600元，尚不足以負
      擔其每月最低生活費用27,079元，業如上述，實難依永豐
      銀行於99年9月間提出之「分180期，利率0%，每月還款9,
      816元」之前置協商方案 。則債務人有不能清償債務之情
      形，堪以採認。
四、綜上所述，聲請人僅係一般消費者，其已達不能清償債務之
    程度，自應允其於消費者債務清理條例施行後，選擇以清算
    型之清算程序清理其債務，藉以妥適調整債務人與債權人及
    其他利害關係人間之權利義務關係，保障債權人獲得公平受
    償，並謀求債務人經濟生活之重建復甦機會。而聲請人曾向
    最大債權金融機構永豐銀行請求協商債務清償方案，惟協商
    不成立，且未經法院裁定開始更生程序或許可和解或宣告破
    產，又查無消費者債務清理條例第6條第 3項、第8條或第82
    條第2項所定駁回清算聲請之事由存在 ，則聲請人聲請清算
    ，要屬有據，並由本院命司法事務官進行本件清算程序，爰
    裁定如主文。
中    華    民    國    99  年     10    月     29    日
                        民事第三庭  法  官  張玉萱
以上正本證明與原本無異。
不得抗告。
中    華    民    國    99    年    10    月    29    日
                                    書記官  張晶瑩

司法院資訊處製作；財團法人民間司法改革基金會備份。
